臺灣高雄地方法院民事裁定
109年度消債更字第2號
聲  請  人  蔡清通  
0000000000000000

上列當事人因消費者債務清理事件聲請更生，本院裁定如下：
    主  文
聲請人蔡清通自中華民國一○九年八月五日下午四時起開始更生
程序。
命司法事務官進行本件更生程序。
    理  由
一、聲請意旨略以：伊有不能清償債務情事，前向國泰世華銀行
    聲請前置協商，惟協商不成立。伊又未經法院裁定開始清算
    程序或宣告破產，爰聲請更生等語。
二、按債務人不能清償債務或有不能清償之虞者，得依本條例所
    定更生或清算程序，清理其債務；債務人無擔保或無優先權
    之本金及利息債務總額未逾新臺幣（下同）12,000,000元者
    ，於法院裁定開始清算程序或宣告破產前，得向法院聲請更
    生；法院開始更生程序之裁定，應載明其年、月、日、時，
    並即時發生效力；法院開始更生或清算程序後，得命司法事
    務官進行更生或清算程序，必要時得選任律師、會計師或其
    他適當之自然人或法人1人為監督人或管理人，消費者債務
    清理條例（下稱消債條例）第3條、第16條第1項、第42條第
    1項、第45條第1項分別定有明文。
三、經查：
　㈠聲請人前向國泰世華銀行聲請前置協商，於民國108年11月21
    日協商不成立，嗣於108年12月30日具狀向本院聲請更生等
    情，有前置協商不成立通知書（卷第21頁）、國泰世華銀行
    陳述意見狀（卷第54至83頁）附卷可稽，堪信為真實。
  ㈡聲請人於106年度至108年度申報所得各為420,545元、123,54
    0元、297,320元，平均每月所得各為35,045元、10,295元、
    24,777元（本裁定計算方式均採元以下4捨5入），名下無財
    產，有新光人壽保單解約金66,301元（已扣保單借款本金9,
    000元、利息161元），至國泰人壽保單則無解約金；又聲請
    人自陳106年12月至107年5月9日係於鳳高電力工程有限公司
    （下稱鳳高公司）任職，因債權人就鳳高公司未依債權比例
    扣薪有所爭執，聲請人乃自鳳高公司離職，嗣自107年5月10
    日起於境花水月美容坊擔任經理，107年5月至12月收入共計
    169,500元，108年平均每月收入約21,458元【計算式：（19
    ,500＋23,000＋21,000＋21,000＋22,000＋22,000＋20,500＋21,00
    0＋22,500＋19,500＋22,500＋23,000）÷12＝21,458】，109年1
    月收入為25,000元，現未領取任何補助，另聲請人自陳於10
    7年5月23日至25日、7月27日至8月1日、10月22日至24日曾
    回鳳高公司擔任臨時工，日薪1,000元，106年至107年於鳳
    高公司之收入如所得資料清單所示，至鳳高公司雖於108年
    申報聲請人有297,320元薪資所得，惟聲請人稱108年實未於
    鳳高公司任職，並稱係鳳高公司之臨時工名冊有誤，致會計
    誤載，業聯繫鳳高公司予更正等情，有財政部高雄國稅局10
    6年至107年綜合所得稅各類所得資料清單及財產歸屬資料清
    單（卷第11至13頁）、108年稅務電子閘門財產所得調件明
    細表（卷第127頁）、財產及收入狀況說明書（卷第4至5頁
    ）、債權人清冊（卷第6至8頁）、戶籍謄本（卷第10頁）、
    勞工保險被保險人投保資料表（卷第14至15頁）、個人商業
    保險查詢結果表（卷第120頁）、財團法人金融聯合徵信中
    心前置協商專用債權人清冊（卷第16至18頁）、信用報告（
    卷第19至20頁）、社會補助查詢表（卷第45至47頁）、高雄
    市政府都市發展局函（卷第52頁）、勞動部勞工保險局函（
    卷第51頁）、勞動部勞動力發展署高屏澎東分署函（卷第53
    頁）、員工職務證明書（卷第22頁、第88頁）、薪資袋（卷
    第89至90頁）、收入切結書（卷第91頁）、聲請人109年7月
    10日陳報四狀（卷第144頁）、國泰人壽保險股份有限公司
    函（卷第134頁）、新光人壽保險股份有限公司陳報狀（卷
    第129至130頁）等附卷可證。依聲請人上述工作、收入及財
    產情況，衡酌本院雖依職權向鳳高公司函詢聲請人於該公司
    有無薪資收入，惟迄未獲回覆，且縱加入鳳高公司之收入，
    亦不影響本件之准駁，是認暫以其108年於境花水月美容坊
    每月平均收入21,458元核算其償債能力，較為妥適。然日後
    於執行更生階段如有出現其他事證，仍可依其情形調整其收
    入數額之認定，附此敘明。
  ㈢關於聲請人必要生活費用部分，聲請人固主張每月支出15,93
    2元（包含每月分擔之房屋租金3,500元）乙情，並提出租賃
    契約書為憑（卷第96至101頁）。惟按債務人必要生活費用
    ，以最近1年衛生福利部或直轄市政府所公告當地區每人每
    月最低生活費1.2倍定之，消債條例第64條之2第1項定有明
    文。本院參酌衛福部社會司所公告109年度高雄市最低生活
    費為13,099元，又該最低生活費用之標準，係照當地最近1
    年平均每人消費支出60％訂定，依其基準之家庭收支調查報
    告調查表格式所示有關經常性支出之調查項目，包括利息支
    出、食品、衣著、房租及水費、電費、醫療保健、交通、娛
    樂、教育等，已涵蓋聲請人所陳報之支出項目。是本院認聲
    請人必要生活費用以最低生活費之1.2倍即15,719元計算已
    足，逾此範圍難認必要。
  ㈣關於聲請人扶養支出部分，聲請人稱與配偶味玉雯未育有任
    何子女，須扶養味玉雯，每月支出扶養費4,000元。按夫妻
    互負扶養之義務，民法第1116條之1定有明文。經查，味玉
    雯係58年生，罹乾癬性脊椎炎，於106年度至108年度均無申
    報所得，名下有1995年出廠車輛1部，自105年6月21日起於
    境花水月美容坊擔任會計，每月收入約11,000元至12,500元
    不等，現未領取任何補助等情，此有戶籍謄本（卷第10頁）
    、所得資料清單及財產歸屬資料清單（卷第92至94頁）、10
    8年稅務電子閘門財產所得調件明細表（卷第128頁）、勞工
    保險被保險人投保資料表（卷第87頁）、社會補助查詢表（
    卷第48至50頁）、高雄市政府都市發展局函（卷第52頁）、
    勞動部勞工保險局函（卷第51頁）、勞動部勞動力發展署高
    屏澎東分署函（卷第53頁）、員工職務證明書（卷第95頁）
    、醫療費用收據（卷第105至108頁）、佛教慈濟醫療財團法
    人大林慈濟醫院函（卷第131至132頁）、大林慈濟醫院診斷
    證明書（卷第103至104頁）附卷可考，因味玉雯之工作收入
    尚不足以支應自己之生活開銷，確實尚須聲請人扶養。至於
    扶養費用數額部分，按受扶養者之必要生活費用，準用第一
    項規定計算基準數額，並依債務人依法應負擔扶養義務之比
    例認定之，消債條例第64條之2第2項亦有明定。準此，以10
    9年度高雄市每人每月之最低生活費13,099元之1.2倍即15,7
    19元，扣除每月折中計算之工作收入，聲請人應負擔3,969
    元【計算式：15,719－（11，000＋12,500）÷2＝3,969】，逾
    此範圍，難認必要。
  ㈤承上，聲請人目前每月收入約21,458元，扣除個人必要支出1
    5,719元、配偶扶養費3,969元後，剩餘1,770元。聲請人目
    前負債總額為2,394,166元（卷第6至8頁債權人清冊），扣
    除新光人壽保單解約金66,301元後，以每月所餘逐年清償，
    至少須約110年【計算式：（2,394,166－66,301）÷1,770÷12
    ≒110】始能清償完畢，應認其已不能清償債務。此外，聲請
    人無擔保或無優先權之債務總額未逾12,000,000元，且無消
    債條例第6條第3項、第8條或第46條各款所定駁回更生聲請
    之事由存在。則聲請人聲請更生為有理由，應予准許，爰命
    司法事務官進行本件更生程序。
四、依消債條例第11條第1 項、第45條第1 項、第16條第1 項，
    裁定如主文。
中　　華　　民　　國　 109　　年　　8 　　月　　5 　　日
              　　民事庭　　法　官　賴寶合
以上正本係照原本作成。
本裁定不得抗告。
中　　華　　民　　國　 109　　年　　8 　　月　　5 　　日
  　                        書記官　胡美儀